【裁判字號】    98,易,122
【裁判日期】    981111
【裁判案由】    毀損等
【裁判全文】
臺灣臺南地方法院刑事判決               98年度易字第122號
公  訴  人  臺灣臺南地方法院檢察署檢察官
被      告  丙○○
上列被告因毀損等案件，經檢察官提起公訴（96年度偵字第
15449號），本院判決如下：
    主  文
丙○○公然侮辱人，處拘役貳拾日，如易科罰金，以新臺幣壹仟
元折算壹日；又損壞他人大門油漆，足以生損害於他人，處拘役
拾日，如易科罰金，以新臺幣壹仟元折算壹日；又損壞他人大
門油漆，足以生損害於他人，處拘役拾日，如易科罰金，以新
臺幣壹仟元折算壹日；又損壞他人大門油漆，足以生損害於他人
，處拘役拾日，如易科罰金，以新臺幣壹仟元折算壹日；又公
然侮辱人，處拘役貳拾日，如易科罰金，以新臺幣壹仟元折算壹
日；又公然侮辱人，處拘役貳拾日，如易科罰金，以新臺幣壹仟
元折算壹日。應執行拘役壹佰拾玖日，如易科罰金，以新臺幣壹
仟元折算壹日。
    事  實
一、丙○○受張進元之委託，索討甲○○之夫黃世玉積欠張進元
    之債務，因甲○○否認黃世玉有何積欠張進元債務之情事，
    致丙○○心生不滿，竟分別基於公然侮辱、毀損及恐嚇危害
    安全之犯意，於下列時、地為下述犯行：
（一）於民國96年7月11日20時許，基於侮辱之犯意，在甲○○
      位於臺南市○○路533巷61弄11號住處外道路前方不特定
      多數人得共見共聞之公眾場合，公然以臺語「破麻」、「
      駛你娘」、「幹你娘」、「幹」等語辱罵甲○○，足使甲○○之人格尊嚴受損。
（二）於96年8月2日下午3時16分許，基於毀損及侮辱之犯意，
      在甲○○上開住處前道路上，不特定人均得共見共聞之處
      所，持紅色噴漆在甲○○住處鐵門上噴寫「欠錢不還、假
      慈悲何用、黃世玉」等字，足以減損黃世玉之名譽且致甲○○所有之上開鐵門上之原漆失其美觀之效用，足生損害
      於甲○○。
（三）於96年8月6日下午5時20分許，基於毀損及侮辱之犯意，
      在甲○○上開住處前道路上，不特定人均得共見共聞之處
      所，持紅色噴漆在甲○○住處鐵門上噴寫「欠錢不還、假
      慈悲何用、黃世玉」等字，足以減損黃世玉之名譽且致甲○○所有之上開鐵門上之原漆失其美觀之效用，足生損害
      於甲○○。
（四）於96年8月9日19時35分許，基於毀損及侮辱之犯意，在甲○○上開住處前道路上，不特定人均得共見共聞之處所，
      持紅色噴漆在甲○○住處鐵門上噴寫「欠錢不還、假慈悲
      何用」等字，足以減損黃世玉之名譽且致甲○○所有之上
      開鐵門上之原漆失其美觀之效用，足生損害於甲○○。
（五）於96年8月2日，基於侮辱之犯意，至甲○○之子黃建瑋位
      於高雄縣路竹鄉○○村○○路257之2號出租他人之房屋（
      起訴書誤載為甲○○所有之房屋）前道路上，不特定人均
      得共見共聞之處所，持紅色噴漆在該屋鐵門上噴寫「欠錢
      不還、假慈悲何用、黃世玉」等字，足以減損黃世玉之名
      譽。
（六）於96年8月5日基於侮辱之犯意，至甲○○之子黃建瑋位於
      高雄縣路竹鄉○○村○○路257之2號出租他人之房屋（起
      訴書誤載為甲○○所有之房屋）前道路上，不特定人均得
      共見共聞之處所，持紅色噴漆在該屋鐵門上噴寫「欠錢不
      還、假慈悲何用、黃世玉」等字，足以減損黃世玉之名譽
      。
      嗣經甲○○報警處理，始次第查知上情。
二、案經甲○○訴請臺南市警察局第六分局報告臺灣臺南地方法
    院檢察署檢察官偵查後起訴，及甲○○訴請臺灣臺南地方法
    院檢察署檢察官偵查起訴。
    理  由
壹、程序部分－關於證據能力之說明：
    本件卷附供述及非供述證據，被告於本案準備程序中，表示
    同意作為證據（見本院卷第25頁），本院審酌各該證據作成
    之情況，認為適當，復經本院於審判期日就上開證據依法進
    行調查、辯論，依刑事訴訟法第159條之5規定，自有證據能
    力。
貳、實體有罪部分－得心證之理由：
  一、犯罪事實(二)至(六)部分：
      訊據被告丙○○對於犯罪事實(二)至(六)均坦認不諱，核與證
      人即告訴人甲○○於警詢、偵訊及審理中所為之證述（偵
      A 卷第10頁至第11頁、第26頁至第32頁、第60頁至第61頁
      、第69頁至第72頁、第84頁至第87頁、第99頁至第100頁
      、偵B卷第17頁至第22頁、第42頁至第44頁、審理卷第49
      頁至第52頁）及證人乙○○於偵訊及審理作證之陳述（偵
      Ａ卷第26頁至第32頁、審理卷第97至99頁）大致相符，並
      有臺南市警察局第六分局新興派出所受理刑事案件報案三
      聯單（偵Ａ卷第48頁）、臺南市警察局第六分局新興派出
      所受理各類案件紀錄表（偵Ａ卷第45頁）、職務報告（偵
      Ａ卷第44頁）、相片13張（偵Ａ卷第14頁至第17頁；第18
      頁至第20頁、第78頁）、估價單1張（偵Ａ卷第80頁）、
      高雄縣政府警察局湖內分局竹滬派出所受理刑事案件報案
      三聯單（偵Ａ卷第63頁）、高雄縣政府警察局湖內分局97
      年1月30日高雄湖警偵字第0970001035號函暨其附件（偵
      Ａ卷第57頁至第59頁）、照片5張（偵Ａ卷第65頁、偵Ｂ
      卷第9頁、第54頁）在卷可稽，堪認被告自白核與事實相
      符，應堪採信。
  二、犯罪事實(一)部分：
      訊據被告丙○○固供承於96年7月11日晚間8時許前往甲○○臺南市○○路533巷61弄11號住處外道路之事實，惟矢
      口否認有在該時、地辱罵甲○○之犯行，辯稱：當日是伊
      與甲○○第一次見面，伊根本沒有下車云云。經查：
    （一）被告確於前揭時、地以「駛你娘」、「幹你娘」、「
          幹」等語辱罵甲○○一節，業據證人即告訴人甲○○
          於警詢（警卷第5、6頁；偵Ａ卷第10、11頁）、偵訊
          （偵Ａ卷第28、29頁）及本院審理時（本院卷第50至
          54  頁）證述明確，核與證人即甲○○之子黃禾洋於
          警詢、偵訊之證述（偵Ａ卷第12、13頁；第31頁）相
          符。
    （二）證人即現場處理之員警楊志民於97年3月17日檢察官
          偵訊時結證稱：96年7月11日晚上8時許，伊獲報說新
          興路有糾紛，就和許文和在巡邏中趕到現場，到達時
          伊感覺有一部吉普車剛要離開，當時被告和另一個男
          子坐在吉普車上，車子的引擎是發動的，甲○○指著
          那台車說就是那台車來恐嚇要錢，伊就攔檢那台車，
          被告當時坐車上，伊請他下車，被告下車後，以不雅
          言語，如「破麻」等這些言語面向甲○○辱罵；被告
          就是一直用不雅言語辱罵甲○○，被告所說的辱罵的
          話就是一般人在辱罵女孩子性器官等語（偵Ａ卷第85
          、86頁）。而證人楊志民為前開證述後，檢察官當庭
          詢問被告有何意見，被告旋即答稱：伊是因為甲○○
          久伊錢，說要還錢，還打電話來挑釁說怎麼還不到他
          家，伊到現場發現有警察，他兒子又找4、5個人來，
          伊覺得欠人錢的人還這樣做，這是什麼情況，因為生
          氣，才會罵他，伊承認有公然侮辱的情事。對警員指
          稱的事沒有意見等語（偵Ａ卷第86頁）。
    （三）雖證人丁○○於警詢及本院均證稱被告於前述時、地
          並未以前揭言語辱罵甲○○，然其所述與被告丙○○
          自己於偵查中之自白及證人甲○○、楊志民之證詞均
          不相符，要難據為有利被告認定之依據。
    （四）綜上，被告於偵訊時自白前開侮辱甲○○之犯行，核
          與證人甲○○、楊志民之證述相符，應堪採信，其前
          開辯解與本院調查之事證不符，要無可採。本件被告
          犯行明確，應依法論科。
、論罪：
  （一）核被告丙○○犯罪事實(一)所為，係犯刑法第309條第1項
        之公然侮辱罪；犯罪事實(二)、(三)、(四)、(五)所為，係犯刑
        法第309條第1項之公然侮辱罪及同法第354條之毀損罪
        ；犯罪事實(六)所為，係犯刑法第309條第1項之公然侮辱
        罪。被告就犯罪事實(二)、(三)、(四)、(五)部分，以一噴漆行
        為，同時觸犯前開2項罪名，為想像競合犯，均應從一
        重依毀損罪處斷。又被告所犯前開各罪間，犯意各別、
        時間、地點不同，部分犯罪構成要件或侵害之法益亦不
        相同，應分論併罰。
  （二）爰審酌被告丙○○因催討債務不成，竟公然以言語侮辱
        他人，或以在他人家門口噴漆之方式貶損他人人格及毀
        損他人大門之漆，致該大門之美觀效用喪失，犯後坦認
        大部分犯行之態度，暨參考其素行、智識、生活狀況等
        一切情狀，分別量處如主文所示之刑，並定應執行刑暨
        易科罰金之折算標準。
肆、不另為無罪論知部分
  （一）公訴意旨另以：被告丙○○於96年8月9日19時35分許，
        至甲○○上開住處外，以紅色噴漆在甲○○住處鐵門上
        除噴寫前開「欠錢不還、假慈悲何用」等字外，還另漆
        寫「全家死」等加害甲○○全家生命、身體之文字，因
        認被告此部分所為另犯刑法第305條之恐嚇危害安全罪
        。
  （二）按犯罪事實應依證據認定之，無證據不得認定犯罪事實
        ；又不能證明被告犯罪者，應諭知無罪之判決，刑事訴
        訟法第154條第2項、第301條第1項分別定有明文。又刑
        事訴訟法上所謂認定犯罪事實之證據，係指足以認定被
        告確有犯罪行為之積極證據而言，該項證據自須適合於
        被告犯罪事實之認定，始得採為斷罪資料；認定犯罪事
        實所憑之證據，無論係直接證據或間接證據，其為訴訟
        上之證明，須於通常一般之人均不致有所懷疑，而得確
        信其為真實之程度者，始得據為有罪之認定，倘其證明
        尚未達到此一程度，而有合理之懷疑存在，復無其他調
        查途徑可尋，法院即應為無罪之判決，最高法院29年上
        字第3105號、76年臺上字第4986號分別著有判例可資參
        照。
  （三）公訴意旨認被告丙○○涉有上開犯行，係以：(1)被告在
        警詢及偵訊中坦承有於96年8月9日至上開處所噴漆；(2)
        證人即告訴人甲○○於警詢之證述及偵訊時之具結證述
        ；(3)證人乙○○於偵訊時證稱受甲○○之委託前往清洗
        遭被告噴寫誹謗之欠錢不還、假慈悲、全家死等字樣之
        鐵門；(4)監視錄影光碟片2張；(5)經被告毀損之大門照
        片、錄影畫面光碟翻拍照片、應房東要求更換新鐵門後
        之照片共6張；(6)估價單1張；(7)委託書、調解不成立證
        明書、支付命令確定證明書、債權憑證等證明被告有噴
        漆的動機等事證，為憑斷依據。
  （四）訊據被告丙○○僅供承於上開時、地噴漆寫上「欠錢不
        還、假慈悲何用」等字樣，惟矢口否認有寫上「全家死
        」3字。經查：
        1.按告訴人之告訴，係以使被告受刑事訴追為目的，是
          其陳述是否與事實相符，仍應調查其他證據以資審認
          ，最高法院五十二年臺上字第一三００號著有判例可
          稽。是證人甲○○雖於警詢、偵訊及本院結證均證稱
          被告於上揭時、地係噴寫「欠錢不還、假慈悲何用、
          全家死」等字樣，然揆諸上開判例意旨，仍非可以告
          訴人此部分之證述即遽認被告確有前述恐嚇犯行。況
          告訴人與被告間發生多次糾紛，上開字樣究竟是否被
          告於前述時日所噴寫，告訴人是否能確實記憶被告噴
          寫的日期，並非全然無疑，故本件仍應有其他證據佐
          證告訴人所述，始能使本院獲得確切心證。
        2.證人乙○○雖於偵訊及本院結證時均證述曾受證人甲○○委託前往清洗鐵門上之噴漆，而其有看到「全家
          死」3字，然其亦證述其無法記得有寫「全家死」3字
          的日期，是證人乙○○此部分之證詞無法據為證人甲○○前開證詞之佐證。
        3.據告訴人甲○○提出指稱遭被告於96年8月9日噴漆之
          大門照片雖顯示證人甲○○前開住處鐵門上確有遭人
          噴漆寫「欠錢不還、假慈悲何用、全家死」等字樣，
          然此僅能證明證人甲○○住處鐵門遭人噴漆寫「欠錢
          不還、假慈悲何用、全家死」等字樣，無從據此推認
          上述噴漆明確為被告於上述時日所噴寫。而依該相片
          顯示，「欠錢不還、假慈悲何用」等字係橫式書寫，
          「全家死」等字則是直式書寫（偵Ｂ卷第8頁），經
          本院當庭勘驗告訴人甲○○提出之96年8月9日下午7
          時35分於臺南市○○路533巷61弄11號監視錄影紀錄
          光碟，畫面顯示被告駕駛吉普車至上述地址，將噴漆
          罐打開，手持噴漆面向鐵門，在右邊先自上往下噴寫
          接著從左至右在鐵門上持噴漆繼續噴寫。而自被告之
          身形及手部動作觀之，其由上往下噴寫之筆順似是「
          黃世玉」，而非「全家死」是筆順，此有本院勘驗筆
          錄在卷可考（本院卷第51、52頁），憑此，被告於上
          開日期噴漆所書寫之字有無「全家死」3字即非無疑
          。
        4.再者，公訴人所提出之估價單只是甲○○更換鐵門之
          憑證，而委託書、調解不成立證明書、支付命令確定
          證明書、債權憑證等文件，僅能證明被告係受張進元
          委託處理債務，均無從據為證人甲○○前開證詞之佐
          證。
  （五）據上所陳，本件依調查所得證據尚不足以形成被告丙○○確有公訴意旨指陳之上述恐嚇犯行之確切心證，此外
        ，復查無其他積極證據足資證明被告犯罪，揆諸首開說
        明，其此部分犯罪均屬不能證明，原應為無罪判決，惟
        因公訴人認其此部分犯行與前開論罪科刑部分，具有想
        像競合犯之裁判上一罪關係，此部分爰不另為無罪判決
        之諭知，併此敘明。
伍、不另為不受理論知部分【犯罪事實(五)、(六)】：
  （一）公訴意旨另認被告於犯罪事實(五)、(六)所載時地，毀損高
        雄縣路竹鄉○○村○○路257之2號鐵門之行為，同時成
        立毀損罪。
  （二）按刑事訴訟法第232條所謂犯罪之被害人，指因犯罪行
        為直接受損害之人，就財產犯罪言，所有權人及對於該
        財產事實上有使用監督之人（例如物之借用人或承租人
        ）均為被害人，其等於財產被侵害時，自得依法提出告
        訴，惟若非物之所有權人或對於該財產事實上有使用監
        督之人，則不能提起告訴。次按告訴乃論之罪，應經告
        訴人提出告訴，未經告訴應諭知不受理之判決，刑事訴
        訟法第303條第3款定有明文。
  （三）經查，高雄縣路竹鄉○○村○○路257之2號建物係甲○○之子黃建瑋（70年11月8日生）所有，出租予他人使
        用一節，業據證人甲○○於本院證述明確（本院卷第51
        頁），並有高雄縣路竹地政事務所建物所有權狀1份在
        卷可考（本院卷第58頁），是本件告訴人甲○○就前開
        建物大門並非所有權人亦無使用權，非得為毀損罪之直
        接被害人，即無告訴權。公訴人認被告丙○○此部分所
        為同時觸犯刑法第354條之罪，依同法第357條之規定，
        須告訴乃論，則本件被告此部分被訴毀損即未經合法告
        訴，依照首開說明，本件本應為不受理判決，惟因公訴
        人認其此部分犯行與前開論罪科刑部分，具有想像競合
        犯之裁判上一罪關係，此部分爰不另為不受理之諭知，
        併此敘明。
陸、依刑事訴訟法第299條第1項前段，刑法第309條第1項、第35
    4條、第51條第6款、第41條第1項，刑法施行法第1條之1，
    判決如主文。
本案經檢察官吳坤城到庭執行職務
中    華    民    國    98    年    11    月    11    日
                  刑事第十二庭  法  官  莊玉熙
以上正本證明與原本無異。
如不服本判決應於收受本判決後10日內向本院提出上訴書狀，並
應敘述具體理由。其未敘述上訴理由者，應於上訴期間屆滿後20
日內向本院補提理由書狀（均須按他造當事人之人數附繕本）「
切勿逕送上級法院」。
                                書記官  余富誠
中    華    民    國    98    年    11    月    12    日


司法院資訊處製作；財團法人民間司法改革基金會備份。
